臺灣彰化地方法院刑事附帶民事訴訟判決　　　　　　　九十三年度附民字第二二號
　　原　　　告　甲○○
　　　　　　　　乙○○
　　右二人共同
　　訴訟代理人　簡承佑律師
　　　　　　　　李佳蓉律師
　　被　　　告　丙○○
右列被告因九十三年度簡字第五一號傷害案件，經原告提起附帶民事訴訟，請求損害
賠償事件，本院判決如左︰
    主  文
被告應給付原告甲○○新臺幣貳萬肆仟玖佰貳拾元，給付原告乙○○新臺幣壹萬零陸
佰伍拾元，及均自民國玖拾年肆月貳拾日起至清償日止，按年息百分之五計算之利
息。
原告其餘之訴駁回。
本判決原告勝訴部分，得假執行。
原告其餘假執行之聲請駁回。
    事  實
甲、原告方面：
一、聲明：被告應給付原告甲○○新臺幣（下同）六十萬零二十元，給付原告乙○○
    三十萬零五十元，及自起訴狀繕本送達翌日起至清償日止，按年息百分之五計算
    之利息，並願供擔保聲請宣告假執行。
二、陳述：
  （一）緣被告係楊命湖之子，因楊命湖約十年前積欠原告甲○○約十五萬元之會款
        債務，於民國（下同）九十二年六月十九日下午九時三十分許，原告甲○○
        、乙○○前往楊命湖與被告共同居住之彰化縣員林鎮南興里三潭巷十號之住
        處，欲向楊命湖催討上開債務，詎被告於談話中即出言咒罵三字經，復基於
        傷害原告甲○○、乙○○身體之概括犯意，連續毆打原告甲○○、乙○○，
        致原告甲○○受有左眼球鈍挫傷、左眼眼瞼瘀血併結膜下出血、左眼眼瞼一
        點五公分撕裂傷等傷害，原告乙○○則受有左鼻部三公分撕裂傷等傷害。
  （二）被告不法侵害原告甲○○、乙○○之身體及健康，自應負侵權行為損害賠償
        責任責任，茲將請求之項目及金額敘述如左：
    １、醫療費用：原告甲○○、乙○○因前揭傷害，分別支出醫療費用三千零二十
        元、一千六百五十元。
    ２、增加支出之費用：原告甲○○之眼鏡毀損，配置一副眼鏡，花費四千元。
    ３、非財產上之損害：原告甲○○係為索償積欠多年之債務親往被告住處，原告
        乙○○陪同其夫前往，被告竟趁地利之便，惡意耍賴，更動手毆打原告甲○
        ○、乙○○，致原告二人目前每日乃心驚膽跳，且眼睛為靈魂之窗，原告甲
        ○○所受傷害在眼部，日常生活極其不便，目前眼睛仍會不停疼痛，恐有後
        遺症，且被告於案後從未有任何慰藉之詞，更推卸責任，其無悔改之意甚明
        ，致原告二人身體、精神甚為痛苦，爰分別請求五十九萬三千元、二十九萬
        八千四百元之精神慰撫金。
三、證據：提出醫療費用收據影本十四紙及名家眼鏡行收據影本一紙為證。
乙、被告方面：
一、聲明：駁回原告之訴及假執行之聲請。
二、陳述：本件係原告至伊住處要討債，並拍桌子，發生爭吵引起的，且原告要求過
    高，伊無法負擔。
    理  由
一、原告起訴主張：被告係楊命湖之子，因楊命湖約十年前積欠原告甲○○約十五萬
    元之會款債務，於九十二年六月十九日下午九時三十分許，原告前往楊命湖與被
    告共同居住之彰化縣員林鎮南興里三潭巷十號之住處，欲向楊命湖催討上開債務
    ，詎被告於談話中即出言咒罵三字經，復基於傷害原告身體之概括犯意，連續毆
    打原告，致原告甲○○受有左眼球鈍挫傷、左眼眼瞼瘀血併結膜下出血、左眼眼
    瞼一點五公分撕裂傷等傷害，原告乙○○則受有左鼻部三公分撕裂傷等傷害。原
    告甲○○、乙○○因而各支出三千零二十元、一千六百五十元之醫藥費，並各請
    求五十九萬三千元、二十九萬八千四百元元之慰撫金，另原告甲○○配置眼鏡一
    副支出四千元，爰依法請求被告賠償等語。被告則以：本件係原告至伊住處要會
    款，並拍桌子，發生爭吵引起的，且原告要求過高，伊無法負擔等情，資為抗辯
    。
二、原告主張被告於九十二年六月十九日二十一時三十分許，在其住處毆傷原告，致
    原告甲○○受有左眼眼球鈍挫傷、左眼眼瞼瘀血併結膜下出血、左眼眼瞼一點五
    公分撕裂傷，原告乙○○受有左鼻三公分撕裂傷等傷害，有診斷證明書二份可證
    ，且本件所涉刑事案件部分，經被告自白犯罪，本院認被告確有連續傷害原告之
    行為，而判處拘役四十日在案，有本院九十三年度簡字第五一號刑事判決可稽，
    依刑事訴訟法第五百條之規定，本件附帶民事訴訟之判決，應以上開刑事訴訟判
    決所認定之事實為據，自堪信原告之主張為真實。
三、按因故意或過失，不法侵害他人之權利者，負損害賠償責任；不法侵害他人之身
    體或健康者，對於被害人因此喪失或減少勞動能力或增加生活上之需要時，應負
    損害賠償責任；又不法侵害他人之身體、健康、名譽、自由、信用、隱私、貞操
    ，或不法侵害其他人格法益而情節重大者，被害人雖非財產上之損害，亦得請求
    賠償相當之金額。民法第一百八十四條第一項前段、第一百九十三條第一項、第
    一百九十五條第一項前段分別定有明文。本件被告連續毆傷原告，致原告分別受
    有前開傷害之事實，已如前述，而原告所受傷害與被告之傷害行為間顯有相當因
    果關係，被告自應負侵權行為之損害賠償責任。茲審酌本件損害及其數額是否允
    當，分別論述如次：
（一）醫療費用部份：
  １、原告甲○○主張因本件傷害案件共支出醫療費用三千零二十元，業據其提出伍
      倫綜合醫院收據影本四紙、慈愛綜合醫院收據影本五紙為證，查依原告所提出
      之醫療費用單據，其中伍倫綜合醫院九十二年六月二十三日、七月三日各支出
      證明書費一百元、一千元，及慈愛綜合醫院九十二年六月二十五日、七月二日
      各支出證明書費一百元、一千元，合計二千二百元，非治療上之支付，本應剔
      除，惟於證明傷害及醫療行為之存在上，應僅以一份證明書一百元為已足，其
      他證明書費之請求，尚難准許；其餘醫療費用依原告所受傷害及各收據載明治
      療費別，自屬治療上之必要費用，自應准許。
  ２、原告乙○○主張因本件傷害案件共支出醫療費用一千六百五十元，業據其提出
      伍倫綜合醫院收據影本四紙、慈愛綜合醫院收據影本一紙為證，查依原告所提
      出之醫療費用單據，其中伍倫綜合醫院九十二年六月二十三日、七月三日各支
      出證明書費一百元、一千元，合計二千二百元，非治療上之支付，本應剔除，
      惟於證明傷害及醫療行為之存在上，應僅以一份證明書一百元為已足，其他證
      明書費之請求，尚難准許；其餘醫療費用依原告所受傷害及各收據載明治療費
      別，自屬治療上之必要費用，自應准許。
  ３、綜上，原告甲○○、乙○○得向被告請求給付之醫療費用為分別九百二十元、
      六百五十元，逾此範圍之請求，於法無據，應予駁回。
（二）增加生活上需要費用部分：原告甲○○主張因被告毆打其臉部，致其所配戴之
      眼鏡破損，需重新配置眼鏡使用，支出四千元，已據其提出名家眼鏡行收據影
      本一紙為證，原告甲○○前開支出確為因被告侵權行為而增加生活上需要之費
      用，應予准許。
（三）精神慰撫金部分：查原告甲○○、乙○○遭被告毆傷，分別受有前開傷害，原
      告二人受傷及治療期間，其肉體、精神自受有一定程度之痛苦，本院斟酌兩造
      之身分、地位、經濟狀況、原告二人受傷勢、所受痛苦程度等一切情狀，認原
      告甲○○、乙○○分別請求精神慰撫金五十九萬三千元、二十九萬八千四百元
      ，自嫌過高，應予分別核減為二萬元、一萬元，方屬公允，逾此部分之請求尚
      難允准，應予駁回。
（四）綜上所述，原告甲○○所得請求被告賠償之醫療費用為七百二十元，增加生活
      上需要費用四千元及精神慰撫金二萬元，合計為二萬四千九百二十元；原告乙
      ○○所得請求被告賠償之醫療費用為六百五十元及精神慰撫金一萬元，合計為
      一萬零六百五十元。
四、從而，原告依據侵權行為損害賠償請求權，分別請求被告給付原告甲○○二萬四
    千九百二十元，給付原告乙○○一萬零六百五十元，及均自起訴狀繕本送達（本
    件係寄存送達，依法經十日發生效力）翌日即九十三年四月二十日起至清償日止
    ，按年息百分之五計算之利息部分，為有理由，應予准許，逾此範圍之請求，即
    屬無據，應予駁回。
五、又原告陳明願供擔保，聲請宣告假執行，惟就原告勝訴部分，因本判決命被告所
    為之給付未逾五十萬元，依民事訴訟法第三百八十九條第一項第五款規定，法院
    依職權宣告假執行即可，故原告所為願供擔保宣告假執行之聲請，核無必要。至
    原告敗訴部分，其假執行之聲請，已失所附麗，應予駁回。
據上論結，本件原告之訴為一部有理由，一部無理由，依刑事訴訟法第五百零五條、
第五百零二條、四百九十一條第十款，民事訴訟法第三百八十九條第一項第五款，判
決如主文。
中      華      民      國    九十三    年      五      月     十四     日
                                      臺灣彰化地方法院刑事第二庭
                                        法      官  許  雅  婷
右正本證明與原本無異。
如不服本判決，應於判決送達後十日內向本院提出上訴狀( 須附繕本 )。
                                        法院書記官  謝  秋  德
中      華      民      國    九十三    年      五      月     十五     日
